臺灣高雄地方法院民事判決　　　　　　　100年度訴字第565號
原　　　告　華舒君　　
            華黃秀玉　
上二人共同
訴訟代理人　林永勝律師
被　　　告　孫存孝　　
            池修帆　　
兼上一人
訴訟代理人　池宜倫　　
上列當事人間請求返還借款等事件，經本院於民國100 年7 月25
日言詞辯論終結，判決如下：
    主      文
被告應於繼承被繼承人黃秀鳳所得之遺產範圍內，連帶給付原告
華舒君新臺幣捌拾壹萬壹仟陸佰元，及自民國一百年七月二日起
至清償日止，按週年利率百分之五計算之利息。
被告應於繼承被繼承人黃秀鳳所得之遺產範圍內，連帶給付原告
華黃秀玉新臺幣貳拾萬元，及被告孫存孝自民國九十九年六月二
十三日起、被告池修帆自民國九十九年六月二十四起、被告池宜
倫自民國九十九年六月二十二日起，均至清償日止，按週年利率
百分之五計算之利息。
訴訟費用由被告連帶負擔。
    事實及理由
壹、程序部分：
一、被告池宜倫、池修帆經合法通知均未於言詞辯論期日到場，
    經核無民事訴訟法第386 條各款所列情形，爰依原告之聲請
    ，由其一造辯論而為判決。
二、按訴狀送達後，原告不得將原訴變更或追加他訴，但擴張或
    減縮應受判決事項之聲明者，不在此限，民事訴訟法第255
    條第1 項第3 款定有明文。本件原告起訴時，原係請求被告
    連帶給付新臺幣（下同）451,600 元，及自起訴狀繕本送達
    被告之翌日起至清償日止，按週年利率5%計算之利息，嗣於
    100 年6 月28日言詞辯論期日具狀就原告華舒君部分之請求
    金額擴張為811,600 元（利息部分不變），此有原告所提民
    事起訴狀、民事追加訴之聲明狀各1 份附卷可稽（見本院卷
    3 、170 頁），再於本院100 年7 月25日言詞辯論期日就原
    告華舒君部分之利息起算日減縮自100 年7 月2 日起算（見
    本院卷95頁），因原告變更請求金額及利息起算日，係屬擴
    張、減縮應受判決事項之聲明，依上開之規定，自應准許之
    。
貳、實體部分：
一、原告主張：訴外人黃秀鳳曾向訴外人聯邦商業銀行股份有限
    公司（下稱聯邦商銀）申請房屋貸款，並由原告華舒君擔任
    連帶保證人，嗣黃秀鳳於民國94年3 月20日死亡後，其繼承
    人即被告孫存孝、池宜倫、池修帆等未按時繳納系爭貸款，
    致聯邦商銀向華舒君催討，華舒君遂陸續代黃秀鳳清償系爭
    貸款計新臺幣（下同）811,600 元（下稱系爭貸）；另黃秀
    鳳前於93年5 月間向原告華黃秀玉借款200,000 元（下稱系
    爭借款），華黃秀玉並於同年月7 日委託訴外人黃素雲代將
    系爭借款匯入黃秀鳳所有萬泰銀行鳳山分行帳號0225323745
    12號帳戶，詎黃秀鳳尚未清償系爭借款前即死亡，爰依法請
    求被告等返還代墊款及借款等語。並聲明：(一)被告應連帶給
    付原告華舒君811,600 元，及自100 年7 月2 日起至清償日
    止，按週年利率5%計算之利息。(二)被告應連帶給付原告華黃
    秀玉20萬元，及自起訴狀繕本送達翌日起至清償日止，按週
    年利率5%計算之利息。
二、被告方面：
  (一)被告池宜倫、池修帆係以：渠等雖為黃秀鳳之婚生子女，惟
    黃秀鳳與渠等父親即訴外人池興成業於67年3 月7 日協議離
    婚，並辦妥離婚登記，當時渠等仍為未成年人，黃秀鳳即離
    家並放棄對渠等權利義務之負擔或行使，直至原告於95年5
    月間前往渠等家中，渠等始知黃秀鳳業於94年3 月20日死亡
    ，此間渠等已與黃秀鳳近27年未曾謀面、聯繫，故縱黃秀鳳
    確與原告間存有系爭借款，亦非渠等所知，渠等自不需負責
    清償；況原告華舒君為系爭貸款之連帶保證人，本應就該債
    務負償還之責，黃秀鳳生前或被告二人均未與原告有任何借
    款約定，原告請求被告清償並無理由等語置辯。並聲明：(一)
    原告之訴駁回。(二)如受不利判決，願供擔保，請准免為假執
    行之宣告。
  (二)被告孫存孝則稱：對原告主張之事實均不爭執，同意原告之
    主張，願以所繼承自黃秀鳳之不動產清償對原告之債務等語
    。
三、兩造不爭執事項：
  (一)被告均為黃秀鳳之法定繼承人，並未辦理拋棄或限定繼承。
  (二)黃秀鳳自67年3 月與池興成離婚後即未對被告池宜倫、池修
    帆負扶養義務且不知去向。
  (三)黃秀鳳曾向聯邦商銀申請系爭貸款，並由華舒君擔任連帶保
    證人，嗣黃秀鳳於94年3 月20日死亡後，其繼承人未按時繳
    納貸款，華舒君遂陸續代黃秀鳳清償系爭貸款。（被告孫存
    孝對上開金額均不爭執，但被告池宜倫、池修帆就華舒君代
    償金額451,600 元部分並不爭執，但對華舒君擴張代償金額
    為811,600 元部分則未到庭或具狀表示意見）
四、本件兩造之爭點在於：(一)原告華舒君主張被告等應連帶給付
    其代墊之貸款811,600 元，有無理由？(二)原告黃秀玉是否有
    借款20萬元予黃秀鳳？黃秀玉主張被告等應連帶給付上開款
    項，有無理由？茲分述本院得心證之理由如下：
  (一)按稱消費借貸者，謂當事人一方移轉金錢或其他代替物之所
    有權於他方，而約定他方以種類、品質、數量相同之物返還
    之契約；借用人應於約定期限內，返還與借用物種類、品質
    、數量相同之物；遲延之債務，以支付金錢為標的者，債權
    人得請求依法定利率計算之遲延利息。但約定利率較高者，
    仍從其約定利率，民法第474 條第1 項、第478 條前段、第
    233 條第1 項分別定有明文。又保證人向債權人為清償後，
    於其清償之限度內，承受債權人對於主債務人之債權，民法
    第749 條前段定有明文。是保證人向債權人為清償或其他消
    滅債務之行為後，既承受債權人對於主債務人之債權，即已
    取代債權人之地位，自得於清償之限度內，行使原債權人之
    權利（最高法院95年度臺上字第352 號判決參照）。另繼承
    人自繼承開始時，除本法另有規定外，承受被繼承人財產上
    之一切權利、義務。但權利、義務專屬於被繼承人本身者，
    不在此限。繼承人對於被繼承人之債務，以因繼承所得遺產
    為限，負清償責任。繼承人對於被繼承人之債務，以因繼承
    所得之遺產為限，負連帶責任。繼承人對於被繼承人之權利
    、義務，不因繼承而消滅，民法第1148條、1153條第1 項、
    第1154條分別定有明文。是借用人於貸與人交付借貸款項後
    死亡，或保證人代債務人向債權人為清償後，貸與人對借用
    人，或保證人對債務人之權利，自應由借用人或保證人之繼
    承人繼承之。
  (二)查原告主張之上開事實，業據原告華舒君提出匯款單62紙附
    卷可佐（見本院卷第7 至19、173 至183 頁）、原告華黃秀
    玉提出匯款申請書1 紙在卷為證（見本院卷第20頁），且為
    被告孫存孝所不爭執，而被告池宜倫、池修帆雖否認黃秀鳳
    生前與原告華黃秀玉有任何借款約定，惟經證人黃素雲到庭
    證稱：黃秀鳳是黃秀玉的妹妹，黃秀鳳要向黃秀玉借錢，黃
    秀玉在大陸就打電話給我要我匯款20萬元給黃秀鳳，所以我
    於93年5 月7 日從泰山農會匯款給黃秀鳳，後來黃秀玉從大
    陸回來就還給我20萬元等語明確（見本院卷第166 至167 頁
    ），且經本院調取黃素雲之泰山區農會帳號16072103133500
    帳戶明細資料加以核對，與原告所提出之匯款單與上開證人
    之證述內容均屬相符，足認原告上開主張，應屬可採。從而
    ，黃秀鳳除負有償還向華黃秀玉借貸之20萬元義務外，更負
    有償還華舒君代為清償之811,600 元義務，因黃秀鳳已於95
    年4 月25日死亡，則原告對黃秀鳳之借款20萬元及償還代墊
    款811,600 元等債權，自均由被告繼承，被告池宜倫、池修
    帆抗辯渠等無需負責清償等語，自無可採。且依前揭說明，
    本件被告應僅就渠等繼承黃秀鳳之遺產為限，負連帶清償責
    任。
五、綜上所述，原告依消費借貸、民法第749 條之保證人代位權
    及繼承等法律關係，請求被告應於繼承被繼承人黃秀鳳所得
    之遺產範圍內，連帶給付原告華舒君811,600 元，及自100
    年7 月2 日起至清償日止，按週年利率5%計算之利息；連帶
    給付華黃秀玉20萬元，及自起訴狀繕本送達（被告孫存孝於
    99年6 月22日、池修帆於99年6 月23日、池宜倫於99年6 月
    21日收受送達）翌日起至清償日止，按週年利率5%計算之利
    息，為有理由，應予准許。
六、據上論結，本件原告之訴為有理由，依民事訴訟法第385 條
    第1 項前段、第85條第2 項，判決如主文。
中　　華　　民　　國　　100 　年　　8 　　月　　8   　日
                  民事第六庭    法  官  曾子珍
以上正本證明與原本無異。
如對本判決上訴，須於判決送達後20日內向本院提出上訴狀（須
附繕本）。如委任律師提起上訴者，應一併繳納上訴審裁判費。
中　　華　　民　　國　　100 　年　　8 　　月　　8   　日
                                書記官　何慧娟